臺灣臺東地方法院交通事件裁定　　　　　　　　　　　九十四年度交聲字第一四號
　　異　議　人　乙○○
　　即受處分人
　　原處分機關　交通部公路總局高雄區監理所臺東監理站
　　代　表　人　丙○○
右列受處分人因違反道路交通管理處罰條例案件，對於交通部公路總局高雄區監理所
臺東監理站裁決所九十四年一月十七日所為之處分（原處分案號：東監違字第裁八一
─Ｃ00000000號），聲明異議，本院裁定如左：
    主  文
異議駁回。
    理  由
一、本件原處分機關認：異議人即受處分人乙○○於民國九十三年十二月十日二十一
    時三十分左右，駕駛車牌號碼Ｅ七─九九○六號自用小客車行經臺二線省道九五
    ‧八公里處，跨越雙黃線超車，為臺北縣警察局瑞芳分局澳底派出所（下稱舉發
    機關）員警當場查獲，並以異議人有違反道路交通管理處罰條例第四十七條第一
    項第二款規定之行為掣單舉發，後異議人於舉發通知單上所載應到案日期前向原
    處分機關提出申訴，經原處分機關請舉發單位調查結果，仍依違反道路交通管理
    處罰條例第四十七條第一項第二款規定，處駕駛人罰鍰新臺幣（下同）一千二百
    元，並依同條例第六十三條第一項記違規點數一點。
二、異議意旨略以：異議人於前開時、地駕駛自用小客車時，並無跨越雙黃線超車之
    行為，應不受處罰，原裁決顯有不當云云。
三、按道路交通標誌、標線、號誌設置規則第一百四十九條第一項第八款規定：雙黃
    實線係設於路段中，用以分隔對向車道，並雙向禁止超車、跨越或迴轉。又按汽
    車駕駛人在設有禁止超車標誌、標線處所超車者，處一千二百元以上二千四百元
    以下罰鍰；違反上開規定者，除依原條款處罰鍰外，並記違規點數，道路交通管
    理處罰條例第四十七條第一項第二款、第六十三條第一項第一款分別定有明文。
    本件異議人乙○○於九十三年十二月十日二十一時三十分左右，駕駛車牌號碼Ｅ
    七─九九○六號自用小客車行經臺二線省道九五‧八公里處，為舉發機關員警查
    獲舉發之事實，為異議人所自承，並有臺北縣警察局舉發違反道路交通管理事件
    通知單（通知聯）一紙在卷可稽，異議人雖以前揭情詞置辯，惟查：
    (一)證人即舉發本件交通違規事件之警員丁○○於本院遠距訊問調查時具結證稱：
  「當天我們派出所執行區域巡邏勤務，和美所執行車禍防治勤務，交通隊執行
      巡邏勤務；當時我站在路旁並拿指揮棒穿反光背心，我看到異議人當時在雙黃
      線超車，很明確的違規，我就吹哨子攔停，然後異議人停車，我就過去告訴異
      議人說他雙黃線超車，叫他拿行照、駕照給我，他就拿給我，我就開單舉發，
      那他說我們的員警吃檳榔，我就請他下來指認是何人吃檳榔，異議人還叫我們
      要舉證，要提出照片，但是我們是當場攔停，並沒有拍照。」、「異議人是很
      明確有違規事實，我們才會攔停開單，而且異議人也有向警察舉陳請，我也寫
      了很多張報告，且緊接在異議人的後面，也有壹台車雙黃線超車，我們也同樣
      攔停開單，對方也沒有意見。」等語（見本院九十四年三月四日之訊問筆錄）
      。訊之另一證人即臺北縣警察局瑞芳分局交通分隊小隊長甲○○則具結證述：
      「當時我與另外一個同事執行巡邏勤務，我們到現場時，下車有開警示燈並穿
      反光背心，拿指揮棒實施交通稽查，當時我有看到乙○○的車輛超越雙黃線超
      車，另一位同事就用指揮棒將異議人車輛攔停到路邊，並要異議人拿出駕駛執
      照，且告知違規事實，並依法舉發。」等語（見本院九十四年四月八日之訊問
      筆錄）。證人丁○○、甲○○均為依法執行職務之公務員，與異議人並無怨隙
      或利害關係，自無設詞誣陷之必要，本院既查無證據足資證明員警有捏造事實
      違法取締之情事，其等證言並無瑕疵而堪採信。
    (二)況且，因交通警員掣單舉發違反道路交通管理處罰條例所列之違規事實，本質
      上為行政處分，係公務員基於職務上權力，依法就特定之具體事件所為具有公
      法上效果之單方行政行為，基於公務員為公法上行為具有公信力之原則，該行
      政處分當可被推定為真正，其據以依法處分之事實認定亦為真正無誤，此與民
      事訴訟法第三百五十五條第二項規定：「文書依其程式及意旨得認作公文書者
      ，推定其為真正」之情形相同，本此公信原則，乃立法者賦予行政機關制定違
      反道路交通事件統一裁罰標準及處理細則，使勤務警員得當機處分（如該細則
      第二十三條）以達其維護交通秩序、安全之行政目的，反之，若謂公務員一切
      行政行為均需預留證據以證其實，則國家行政勢必窒礙難行，據此，刑事訴訟
      法就犯罪證據有關之規定中與屬行政秩序罰之交通違規裁罰本質不合之部分，
      自不在準用之列。
  (三)異議人雖辯稱其並無於雙黃線超車之行為，惟其未能提出任何具體事證以供查
      證，本院亦查無其他積極證據足資證明異議人所辯屬實，參諸前開查證結果，
      異議人所辯自難遽予採信。
    綜上所述，尚難認異議人並無於雙黃線超車之行為，本件違規事實洵堪認定。從
    而原處分機關依道路交通管理處罰條例第四十七條第一項第二款規定，處駕駛人
    罰鍰一千二百元，並依同條例第六十三條第一項記違規點數一點，核無不當。本
    件異議為無理由，應予駁回。
四、據上論斷，應依道路交通案件處理辦法第十九條，裁定如主文。
中      華      民      國    九十四    年      六      月     十四     日
                                臺灣臺東地方法院交通法庭
                                    法  官  陳弘能
右正本證明與原本無異
如不服本裁定應於送達後五日內向本院提出抗告狀
                                    書記官  張建成
中      華      民      國    九十四    年      六      月     十四     日
